【裁判字號】    92,中簡上,256
【裁判日期】    921201
【裁判案由】    竊盜
【裁判全文】
臺灣臺中地方法院刑事判決                      九十二年度中簡上字第二五六號
    上  訴  人
    即  被  告  乙○○
右上訴人因竊盜案件，不服本院臺中簡易庭九十二年度中簡字第九一０號中華民國九
十二年四月二十四日第一審簡易判決（聲請案號：臺灣臺中地方法院檢察署九十二年
度偵字第六八五二號），提起上訴，本院判決如左：
    主  文
原判決撤銷。
乙○○竊盜，處拘役拾日，如易科罰金，以佰元折算壹日。
    事  實
一、乙○○曾有多次犯罪前科，且目前尚因案假釋中（未構成累犯），其因患有重鬱
    症，並有多重藥物濫用及睡眠障疑，且於民國九十二年三月二十三日晚上某時，
    因服用過量之中國醫藥學院附設醫院醫師開立之助眠劑藥物，產生前行性之失憶
    ，而為精神耗弱之人。之後，於九十二年三月二十三日二十二時許，其步行至臺
    中市○區○○○路與學士路口之夜市場內，竟意圖為自己不法之所有，趁在該夜
    市經營射水球遊戲生意之甲○○因生意繁忙而疏於注意之際，徒手竊取甲○○擺
    設在攤位上之贈品「手槍型打火機」（價值新臺幣四百五十元）一支，得手後隨
    即快步逃離現場。甲○○旋即察覺，乃通知同在該地點擺攤之友人戴文勝及張永
    慶自後追趕，並會同據報後趕來之員警，在該夜市場出口將乙○○逮獲，並由其
    外套內起出竊得之「手槍型打火機」一支。
二、案經臺中市警察局第二分局報告臺灣臺中地方法院檢察署檢察官偵查後，聲請簡
    易判決處刑。
    理  由
一、右揭事實，業據上訴人即被告（下稱被告）乙○○於本院合議庭審理時為認罪之
    陳述，核與被害人甲○○指訴之情節相符，復經證人戴文勝、張永慶於警訊時證
    述綦詳，並有臺中市警察局第二分局扣押筆錄、贓物認領保管單各一份、照片一
    張附卷可稽，可知被告於本院合議庭審理時坦認犯行之自白，確與事實相符，堪
    予信採。按任何人未經他人同意，且未支付店家任何價款前，不得擅自取走他人
    財物，此乃至明之理，被告乙○○於拿取被害人甲○○攤位上之「手槍型打火機
    」後，並未支付任何款項即行離去，其主觀上確有意圖為自己不法所有之犯意，
    要屬無疑。綜上，本件事證明確，被告右開犯行，洵堪認定。
二、核被告所為，係犯刑法第三百二十條第一項竊盜罪。原審依刑事訴訟法第四百四
    十九條第一項前段、第四百五十四條第二項，刑法第三百二十條第一項、第四十
    一條第一項前段，罰金罰鍰提高標準條例第一條前段、第二條，判處被告拘役五
    十五日，如易科罰金，以銀元三百元折算一日，固非無見，但查，被告因患有重
    鬱症，並有多重藥物濫用及睡眠障疑，於九十二年三月二十三日晚上某時，又因
    服用過量之中國醫藥學院附設醫院醫師開立之助眠劑藥物，產生前行性之失憶，
    而為精神耗弱之人等情，業據被告提出財團法人私立中國醫藥學院附設醫院、亞
    東紀念醫院之診斷證明書各一紙、重大傷症免自行部分負擔證明卡一張為證，並
    有本院向中國醫藥大學附設醫院函調之被告病歷資料一份可憑，而經本院函請行
    政院衛生署草屯療養院鑑定被告行為時之精神狀況，該醫院認為：「劉員之臨床
    診斷為(1)重鬱症，緩減中；(2)多重藥物濫用，緩減中；(3)睡眠障礙。在案發當時
    並非處於鬱期，但因服用過量的醫師處方藥物，產生前行性的失憶，推測案發當
    時，劉員雖行動自主但對其自我行為的覺察能力已有缺損，本院認為其犯行當時
    對外界事務的知覺理會及判斷能力，和自由決定意思之能力已較常人明顯降低，
    其犯案當時之精神狀態已達精神耗弱之程度。」，有該醫院九十二年十月二十四
    日草療精字第五四一五號函附之精神鑑定報告書一份可資佐憑。基此，被告於本
    案發生時係處於精神耗弱之情狀，應堪認定，自應依刑法第十九條第二項規定，
    減輕其刑。原審未能審酌被告於案發當時之精神狀態，並依刑法第十九條第二項
    規定，予以減輕其刑，顯有未洽，被告上訴意旨謂：其於行為時因受精神疾病及
    服用過量醫師處方藥劑影響，以致對於自己之行為未能正常控制，希望從輕量刑
    等語，即有所據，為有理由，應由本院將原判決撤銷，另為適法裁判。爰審酌被
    告前有多次犯罪前科，目前仍因案假釋中，素行不佳，有臺灣臺中地方法院檢察
    署刑案資料查註紀錄表、臺灣高等法院被告全國前案紀錄表各一份在卷可按，其
    本件竊盜犯行係受其精神疾病及服用過多醫師處方藥劑影響，所竊取之財物數量
    只有一件，且價值不高，甫行離去即為被害人甲○○、證人戴文勝、張永慶及據
    報趕至之警員所逮獲，所竊財物已由被害人甲○○取回，所生之損害及因而獲取
    之利益均甚微小；另考之被告事後業已主動與被害人甲○○達成和解，並得到被
    害人甲○○之諒解而具狀撤回告訴，此有聲請撤回告訴狀、和解書等件可憑，足
    見被告之犯後態度良好等一切情狀，量處如主文第二項所示之刑，並諭知易科罰
    金之折算標準，以示懲儆。
據上論斷，應依刑事訴訟法第四百五十五條之一第一項、第三項、第三百六十九條第
一項前段、第三百六十四條、第二百九十九條第一項，刑法第三百二十條第一項、第
十九條第二項、第四十一條第一項前段，罰金罰鍰提高標準條例第一條前段、第二條
，判決如主文。
中      華      民      國      九十二      年      十二    月    一    日
                                臺灣臺中地方法院刑事第二庭
                                  審判長法  官  張  智  雄
                                        法  官  柯  崑  輝
                                        法  官  莊  嘉  蕙
右正本證明與原本無異。
本件不得上訴。
                                        書記官
中      華      民      國      九十二      年      十二    月    三    日


司法院資訊處製作；財團法人民間司法改革基金會備份。
